【裁判字號】    96,重訴,147
【裁判日期】    970108
【裁判案由】    清償借款
【裁判全文】
臺灣新竹地方法院民事判決             96年度重訴字第147號
原      告  乙○○
被      告  甲○○
上列當事人間請求清償借款事件，本院於民國96年11月22日言詞
辯論終結，判決如下：
    主      文
被告應給付原告新臺幣貳仟柒佰壹拾萬元，及自民國九十六年八
月十日起至清償日止，按年息百分之五計算之利息。
訴訟費用由被告負擔。
    事實及理由
一、事實摘要：
(一)、原告主張：被告於民國87年3月至12月間陸續向原告借得如
    下之款項：(1)87年3月31日借款新臺幣（下同）10,000,000
    元(2)87年4月9日借款5,000,000元(3)87年4月10日借款1,000,
    000元(4)87年4月20日借款2,300,000元(5)87年5月4日借款4,3
    00,000元(6)87年5月19日借款3,000,000元(7)87年9月30日借
    款2,500,000元(8)87年12月3日借款2,000,000元，總計借款
    30,100,000元，上開款項均由原告以匯款方式匯入被告銀行
    帳戶內，而被告於臺灣臺北地方法院92年度矚重訴字第1、2
    號即「新瑞都」案件中，於92年10月31日庭訊具結證述時，
    亦不否認向原告借款，惟被告借得上開款項後，經原告一再
    催討，迄今僅償還3,000,000元，尚餘27,100,000元未為清
    償，原告為此於96年2月9日發函催告被告應於1個月內償還
    ，惟被告置之不理，爰依消費借貸之法律關係提起本訴訟，
    並聲明：如主文第1項所示。
(二)、被告則以：被告係與業已死亡之訴外人李明哲有金錢往來，
    訴外人李明哲都是透過原告匯錢給被告，而被告與訴外人李
    明哲間之債務早已清理完畢，原告復未提出借據、支票或有
    何抵押等債權之憑證，兩造間實無債之關係存在。至原告提
    出之審判筆錄，至多僅能證明兩造間確有金錢往來關係，而
    銀行匯款資料，亦無法等同雙方有借款之事實，均無從據為
    認定被告向原告借用上開款項之事實，而被告提出之存證信
    函，也僅能證明原告對被告有存證信函所載內容之主張，該
    主張是否真正，原告亦未舉證說明。從而，原告請求被告給
    付27,100,000元及自支付命令狀繕本送達翌日起至清償日止
    ，按年息百分之5計算之利息，並無理由等語抗辯，並聲明
    ：原告之訴駁回。
二、程序部分：本件原告原係向本院聲請核發支付命令，惟經被
    告於法定期間內提出異議，依據民事訴訟法第521條第2項規
    定，應以原支付命令之聲請視為起訴。
三、實體部分：
(一)、原告主張其於87年3月至12月間，分別將如下之款項匯至被
    告銀行帳戶內：(1)87年3月31日、金額10,000,000元、(2)87
    年4月9日、金額5,000,000元、(3)87年4月10日、金額1,000,
    000元、(4)87年4月20日、金額2,300,000元、(5)87年5月4日
    、金額4,300,000元、(6)87年5月19日、金額3,000,000元、
    (7)87年9月30日、金額2,500,000元、(8)87年12月3日、金額2
     ,000,000元等情，業據提出慶豐商業銀行匯款委託書1份及
    華南商業銀行匯款回條聯7份為證，且為被告所不爭執，堪
    認原告此部分之主張為真實。
(二)、被告固否認積欠原告上開款項未還，並以上開言詞置辯，惟
    兩造認識甚久，曾於某段時間有大筆金錢往來，均係被告開
    口向原告借錢，而被告向原告借錢時，原告並未要求簽發支
    票或本票擔保等情，業經原告提出被告並不爭執之臺灣臺北
    地方法院92年度矚重訴字第1號、第2號審判筆錄節本1份，
    觀諸被告於該案作證時所稱：「我認識乙○○蠻久的，她過
    去是民進黨內蠻熱心的，而且也有一些知名度，我認識她並
    與她有接觸的時間大約有10年左右。我跟乙○○當然有金錢
    往來，五百萬元以上或以下的款項都有，但時間點我不是很
    清楚，只知道有維持一段時間，我跟乙○○借錢都是直接向
    乙○○開口就可以，她很乾脆，不需要人家拿支票或本票來
    擔保，如果是李明哲幫我調錢，應該是拿我的支票而他在上
    面背書才對。」等語，自堪認定原告確曾於某段期間無條件
    借貸金錢予被告之事實，是被告辯稱係積欠訴外人李明哲債
    務，且已清理完畢，而原告復未持何借款憑證，否認有何積
    欠原告款項云云，即無足採。又兩造間既為無條件之借款關
    係，被告且自承於某段時間內向原告借用5,000,000元上下
    之多筆款項，核與原告提出之匯款金額及期間等資料大致相
    符，原告並供稱本件係請求被告給付積欠之全部債款等語，
    則原告主張被告借貸上開款項，嗣並償還其中3,000,000元
    ，即值採信。
(三)、按消費借貸者，謂當事人一方移轉金錢或其他代替物之所有
    權於他方，而約定他方以種類、品質、數量相同之物返還之
    契約，民法第474條第1項定有明文。本件被告既為系爭債務
    之債務人，原告於被告清償其中3,000,000元後，依消費借
    貸之法律關係，訴請被告給付如主文第1項所示之金額及利
    息，即無不合，應予准許。
四、本件事證已臻明確，兩造其餘之攻擊防禦方法，經審酌對於
    判決結果均不生影響，爰不逐一調查論述，附此敘明。
五、據上論結，本件原告之訴為有理由，依民事訴訟法第78條，
    判決如主文。
中    華    民    國    97    年    1    月    8      日
                  民事第一庭  法  官  林昌義
以上正本係照原本做成。
如對本判決上訴，須於判決送達後20日內向本院提出上訴狀。
中    華    民    國    97    年    1    月    8      日
                              書記官  戴家旭


司法院資訊處製作；財團法人民間司法改革基金會備份。
